臺灣高等法院民事判決
109年度上易字第1337號
上  訴  人  陳怡君  
被  上訴人  薛嘉鈞  
上列當事人間請求侵權行為損害賠償等事件，上訴人對於中華民
國109年8月26日臺灣臺北地方法院108年度訴字第4947號第一審
判決提起上訴，本院於110年1月26日言詞辯論終結，判決如下：
    主      文
原判決關於命上訴人給付逾新臺幣肆萬元本息，及該部分假執行
之宣告，暨訴訟費用（除確定部分外）之裁判均廢棄。
上廢棄部分，被上訴人在第一審之訴駁回。
其餘上訴駁回。
第一（除確定部分外）、二審訴訟費用由兩造各負擔二分之一。
    事實及理由
一、被上訴人主張：伊於民國106年間擔任WorldGym世界健身俱
    樂部臺北統領店兼任之健身有氧教練，上訴人因參加健身課
    程，與伊課後互動產生糾紛，竟於106年11月5日前之某日至
    同年月21日間於Instagram網站（下稱IG）以帳號「ilovehu
    ahua」（下稱系爭帳號）頁面留言稱：「你敢在台上刻意栽
    贓我，說你被包養是我講的，這下大家都發現你被包養……#J
    ingle老師（即伊之英文名字）」、「Jingle老師從加州時
    期就是被會員追逐……餵養包養人一大堆你無法想像的人數」
    、「Jingle老師有種為何不po在自己有8百多粉絲的IG@jing
    le_te？!讓更多人……包養供養的粉絲幫你出氣！」等文字訊
    息（下稱系爭文字訊息），侵害伊之名譽權，致伊精神痛苦
    受有非財產上損害新臺幣（下同）8萬元等語，爰依民法第1
    84條第1項前段、第195條第1項之規定，請求上訴人如數給
    付，及自刑事附帶民事起訴狀繕本送達翌日起至清償日止，
    加計週年利率百分之五之利息（被上訴人其餘請求，經原判
    決為其敗訴部分，未聲明不服，非本院審理範圍，不予贅述
    ）。答辯聲明：上訴駁回。 
二、上訴人則以：系爭帳號非伊使用，系爭文字訊息亦非伊張貼
    ，被上訴人所提網頁擷圖均為造假，乃是下載照片排列編輯
    而成，其上均無日期。伊因與被上訴人有消費爭議，於106
    年9月至消費者保護基金會（下稱消保會）申訴被上訴人，
    被上訴人因此需賠償伊，故建立系爭帳號、jingle760824、
    youthggg、chenyijunbitch、chenyijunpuoma、holist_ya
    、fuckyou_miss等帳號辱罵及栽贓伊。至伊於刑事庭承認系
    爭帳號為伊所使用，是緊張造成誤答，而兩造於通訊軟體Wh
    atsApp對話時，伊提到「是餵養關係嘛」，遭被上訴人扭曲
    成「包養」等語置辯。上訴聲明：㈠原判決不利上訴人部分
    廢棄。㈡上廢棄部分，被上訴人在第一審之訴駁回。
三、兩造不爭執事項（見本院卷第80、81頁）：
　　被上訴人以上訴人於其IG帳號「ilovehuahua」（即系爭帳
    號）頁面張貼系爭文字訊息等情，提起妨害名譽告訴，臺灣
    臺北地方檢察署（下稱臺北地檢）檢察官以上訴人涉有刑法
    第309條第1項之公然侮辱及同法第310條第2項之加重誹謗罪
    嫌，提起公訴，經臺灣臺北地方法院（下稱臺北地院）107
    年度易字第812號、本院108年度上易字第2171號判決認定上
    訴人犯散佈文字誹謗罪確定（下稱系爭刑案）。
四、兩造爭執事項：
  ㈠上訴人有無於其系爭帳號頁面張貼系爭文字訊息？
  ㈡被上訴人依民法第184條第1項前段、第195條第1項規定請求
    上訴人給付精神慰撫金8萬元，有無理由？
五、本院之判斷：
  ㈠上訴人有無於其系爭帳號頁面張貼系爭文字訊息？ 
　　被上訴人主張上訴人於其系爭帳號頁面張貼系爭文字訊息，
    為上訴人所否認，並以前詞置辯。經查：
  ⒈被上訴人主張上訴人於系爭帳號頁面張貼系爭文字訊息，業
    據提出系爭帳號頁面之擷圖資料為憑（見原審卷第117至119
    、123、139頁）。就上開擷圖資料，觀諸上訴人於系爭刑案
    偵訊時陳稱：「（告以告訴人〈按即上訴人〉意旨並提示卷附
    第19頁以下卷證資料〈按即上開擷圖資料〉有何意見？）答：
    ……i1ovehuahua在IG的帳號及陳花花在臉書的帳號都是我的
    ，大部分的文章我都沒有指明，我只有說是薛先生……我承認
    ilovehuahua在IG的帳號及陳花花在臉書的帳號都是我使用
    的帳號，帳號後面所寫的文章内容也是我刊登的，但是我沒
    有指明……」等語（見臺北地檢107年度偵字第8125號卷〈下稱
    偵卷〉第131至132頁）；又經系爭刑案一審法官勘驗上開偵
    訊錄音光碟，承辦檢察官與上訴人庭訊內容略以：「（檢察
    官：好，從這頁到第……比較特定的文字跟字眼有用螢光筆畫
    起來，妳看一下。〈將資料遞給被告〉）被告：這個是我嘛，
    ilovehuahua，這個是我嘛。（檢察官：妳都看完，妳都看
    完我們再一次回答。）被告：好，好，好……我現在看到這邊
    只有ilovehuahua是我的帳號……因為這個人已經透過消保會
    ，已經處理他了，他就是挾怨報復，很簡單，那為什麼我會
    在ilovehuahua公布一些他的事情，就是因為健身房太多，
    我不希望有再像我一樣的受害者。（檢察官：那我確認一下
    ，就是說妳是說陳花花跟ilovehuahua這兩個ID妳承認，是
    妳的ID，上面的文字也是妳po的。）被告：對。」等語，有
    勘驗筆錄在卷可稽（見臺北地院107年度易字第812號卷〈下
    稱刑案一審卷〉第284至288頁），均自承系爭帳號為其所有
    、擷圖上之文字內容為其張貼。
　⒉佐以被上訴人於系爭刑案所提系爭帳號擷圖，可知該帳號之
    中文暱稱為「陳小君」，相片多為上訴人之生活照、大頭照
    ；又該帳號與門號「+000000000000 〈即0000000000〉」簡訊
    內容之擷圖照片（下稱系爭簡訊擷圖），其內容提及「是餵
    養關係嘛」、「被請吃飯＝餵養？」等語，而門號「0000000
    000」號之申登人即為被上訴人等情，有系爭簡訊擷圖及上
    開門號資料查詢可稽（見偵卷第21至27頁；刑案一審卷第37
    頁），益證系爭帳號確為上訴人所使用之帳號。另被上訴人
    所提系爭帳號刊登之文字訊息擷圖照片，其內容確有：「……
    你敢在台上刻意栽贓我，說你被包養是我講的，這下大家都
    發現你被包養……#Jingle老師……」、「J ingle老師從加州時
    期就是被會員追逐……餵養包養人一大堆你無法想像的人數」
    、「Jingle老師有種為何不po在自己 有8百多粉絲的IG@jin
    gle_te?!讓更多人……包養供養的粉絲幫你出氣！」等語（見
    偵卷第67、103、113、163頁），核與被上訴人前揭於本院
    所提擷圖資料之系爭文字訊息相符，堪認被上訴人主張上訴
    人於其系爭帳號頁面張貼系爭文字訊息等情，可以採信。而
    系爭刑案之本院108年度上易字第2171號刑事確定判決亦同
    此認定。
　⒊上訴人抗辯：系爭帳號非伊使用，系爭文字訊息不是伊張貼
    ，被上訴人所提網頁擷圖均為造假，係因伊至消保會申訴被
    上訴人，被上訴人因此需賠償伊，始建立系爭帳號及jingle
    760824等其他帳號辱罵及栽贓伊；至伊於刑事庭承認系爭帳
    號為伊所使用，是緊張造成誤答，兩造於通訊軟體WhatsApp
    對話時，伊提到「是餵養關係嘛」，遭被上訴人扭曲成「包
    養」云云。查，系爭帳號為上訴人所有、擷圖上之文字內容
    為其張貼，且內容有「包養」此用語等節，均如前述，是上
    訴人所辯，均不足採。
　㈡被上訴人依民法第184條第1項前段、第195條第1項規定，請
    求上訴人給付精神慰撫金8萬元，有無理由？
　⒈按因故意或過失，不法侵害他人之名譽，被害人雖非財產上 
    之損害，亦得請求賠償相當之金額，民法第184條第1項前段
     、第195條第1項前段定有明文。次按民法上名譽權有無受
    損害，應以社會上對個人評價是否貶損作為判斷之依據，苟
    其行為足以使他人在社會上之評價受到貶損，不論其為故意
    或過失，均可構成侵權行為（最高法院90年台上字第646號
    判決意旨參照）。倘行為人意圖散布於眾，故意或過失詆毀
    他人名譽，自有使他人之名譽在社會之評價受到貶損之虞（
    最高法院99年度台上字第1664號判決意旨參照）。查，上訴
    人於系爭帳號頁面張貼系爭文字訊息，其內容包含：「Jing
    le老師」、「被包養」、「餵養包養人一大堆你無法想像的
    人數」、「包養供養的粉絲幫你出氣」等語；又證人王煜傑
    於系爭刑案一審證述：被上訴人於106年間擔任WorldGym統
    領店兼任有氧老師，藝名叫Jingle，WorldGym有氧老師裡，
    只有被上訴人的藝名是Jingle，看到該文字訊息，會知道是
    在講被上訴人等語（見刑案一審卷第300至302頁）；及上訴
    人亦曾於系爭帳號頁面留言「就是Jingle甲○○啦」等語，且
    上訴人系爭帳號計有「37粉絲」、「199追踨中」，有上開
    頁面擷圖照片足佐（見偵卷第21、53、99、101頁），是上
    訴人在系爭帳號頁面張貼系爭文字訊息，對被上訴人於上開
    健身房之同事、學員及友人或本即認識被上訴人之人而言，
    自足以知悉特定評價之對象為被上訴人。再衡諸社會通念，
    「包養」係指出資者和被包養者通過類似商業協議的包養協
    議達成共識，被包養者的生活費用多由包養者支付，而達成
    一種變相的性交易，上訴人所張貼之系爭文字訊息，顯係指
    涉被上訴人有與多人達成前述包養關係而言，該等言詞客觀
    上足以貶損被上訴人之社會評價。依上說明，被上訴人主張
    上訴人之行為公然貶抑其人格，侵害其名譽權，核屬有據，
    則其依前開規定，請求被上訴人賠償其所受非財產上損害，
    即屬有據。
  ⒉次按名譽權被侵害者，關於非財產上之損害，加害人雖亦負 
    賠償責任，但以相當金額為限，所謂相當，自應以實際加害
     情形與其名譽權之影響是否重大，及被害人之身分地位與
    加 害人經濟狀況等關係定之。查，上訴人現年滿42歲、大
    學畢業，未婚，無子女，現職保險業務員，月收入約2萬3,0
    00元，獨自在外租屋，尚有信用卡分期款，107、108年度報
    稅所得分別為63萬5,368元、29萬0,248元，107、108年財產
    資料分別為1筆、2筆，財產總額分別為350元、21萬4,250元
    ；被上訴人現年滿33歲、高職畢業，未婚，無子女，現職健
    身房教練與代理直銷商賣化妝品，月收入約5至7萬元，與家
    人同住，107、108年度報稅所得分別為94萬8,318元、86萬2
    ,346元，財產資料均為0筆，109年存款為140萬7,039元，業
    經兩造各自陳明在卷，並有戶籍資料及稅務電子閘門財產所
    得調件明細表附卷可稽（見原審限閱卷，訴字卷第57至109
    頁；本院卷第17至21、37至40、81、82頁，限閱卷）。爰審
    酌前述兩造身分、地位及經濟狀況、上訴人不法侵害被上訴
    人名譽之情節、系爭文字訊息造成損害被上訴人名譽之程度
    等一切情狀，認被上訴人請求上訴人給付精神慰撫金以4萬
    元為適當。逾此範圍之請求，為無理由，應予駁回。
　⒊末按給付無確定期限者，債務人於債權人得請求給付時，經
    其催告而未為給付，自受催告時起，負遲延責任。其經債權
    人起訴而送達訴狀，或依督促程序送達支付命令，或為其他
    相類之行為者，與催告有同一之效力；遲延之債務，以支付
    金錢為標的者，債權人得請求依法定利率計算之遲延利息；
    應付利息之債務，其利率未經約定，亦無法律可據者，週年
    利率為百分之五，民法第229條第2項、第233條第1項前段及
    第203條分別定有明文。承前所述，本件係因侵權行為所生
    之損害賠償債權，為給付無確定期限之債權，又係以支付金
    錢為標的，依上揭規定，應自上訴人受催告時起始負遲延責
    任。是以被上訴人請求自上訴人收受刑事附帶民事起訴狀繕
    本送達翌日即107年8月14日（見原審附民卷第11頁）起至清
    償日止，按週年利率百分之五計算之遲延利息，亦屬有據，
    應予准許。　
六、綜上所述，被上訴人依民法第184條第1項前段、第195條第1
    項之規定，請求上訴人給付4萬元，及自刑事附帶民事起訴
    狀繕本送達翌日即107年8月14日起至清償日止，按週年利率
    百分之五計算之利息，核屬有據，應予准許，逾此範圍之請
    求則屬無據，不應准許。原審命上訴人給付逾上開應准許部
    分，尚有未洽，上訴意旨指摘原判決該部分不當，求予廢棄
    改判，為有理由，爰廢棄該部分，改判如主文第2項所示。
    原審就被上訴人之訴應准許部分，為上訴人敗訴之判決，核
    無不合，上訴意旨指摘原判決該部分不當，求予廢棄改判，
    為無理由，應駁回其上訴。
七、本件事證已臻明確，兩造其餘之攻擊或防禦方法及所用之證
    據，經本院斟酌後，認為均不足以影響本判決之結果，爰不
    逐一論列，併此敘明。
八、據上論結，本件上訴為一部有理由、一部無理由，依民事訴
    訟法第450條、第449條第1項、第79條，判決如主文。
中　　華　　民　　國　　110 　年　　2 　　月　　 9　　日
                    民事第一庭    
                        審判長法  官 吳光釗
                              法  官 江春瑩
                              法  官 游悅晨
正本係照原本作成。
不得上訴。
中　　華　　民　　國　　110 　年　　2 　　月　　17　　日
    　　　　　　　　　　　　　書記官 王詩涵